【裁判字號】    97,上訴,1158
【裁判日期】    970825
【裁判案由】    偽造文書等
【裁判全文】
臺灣高等法院高雄分院刑事判決        97年度上訴字第1158號
上  訴  人
即  被  告  乙○○
                    另居金門縣.
上列上訴人因竊盜等案件，不服臺灣高雄地方法院96年度訴字第
3665號中華民國97年5 月13日第一審判決（起訴案號：臺灣高雄
地方法院檢察署96年度偵字第14907 號），提起上訴，本院判決
如下：
     主  文
上訴駁回。
     事  實
一、乙○○於民國（以下同）96年間曾犯竊盜罪，經臺灣雲林地
    方法院以95年度虎簡字第430 號判決判處拘役40日確定，嗣
    經減刑減為拘役20日（不構成累犯），於97年2 月3 日執行
    完畢，詎仍不知悔改，分別為下列竊盜及侵占行為：
（一）基於意圖為自己不法所有之犯意，於96年5 月14日3 時至
      同年月19日1 時30分間某時許，在高雄市○○○路999 號
      前，以自備鑰匙1 支竊取甲○○所有之車牌號碼LB9-199
      號（引擎號碼KV003495號）重型機車1 部及置物箱內之鑰
      匙1 支，得手後將機車供作自己代步使用。
（二）又明知其於96年1 月1 日起向丙○○承租位於高雄市鼓山
      區○○○路1037號21樓房屋內之DVD 播放器、電鍋、果汁
      機各1 台、冷氣2 台、桌子2 張、美髮椅5 張屬於丙○○
      所有，仍基於為自己不法所有之意圖，於96年5 月間某日
      ，以變易持有為所有之意思，將上開物品全數侵占入己，
      並將之搬離上開租住處。
二、案經高雄市政府警察局鼓山分局移送及丙○○訴由前述分局
    移送臺灣高雄地方法院檢察署檢察官偵查起訴。
    理  由
壹、證據能力部分：
一、上訴人乙○○於96年5 月21日在檢察官偵訊時之自白有證據
    能力：
    上訴人於原審抗辯其為警逮捕後，在移送臺灣高雄地方法院
    檢察署前，曾在高雄市政府警察局鼓山分局龍華派出所內，
    遭該派出所警察以毛巾綁頭加以毆打，且於移送地檢署時，
    看到檢察官與警察交頭接耳，且警員誘騙伊如承認犯行則會
    向檢察官請求讓伊交保，故在檢察官偵查中之陳述非出於自
    由意志云云。查上訴人於96年5 月21日檢察官初次偵訊時曾
    自白犯行，該次偵訊中並未提及有遭警察毆打之情事，且於
    同日原審法院之羈押訊問時，對於法官問及偵查中所述是否
    實在，亦僅稱「是警察叫我承認比較沒有事情」等語，而未
    供稱遭不法方式取供，此有各該筆錄存卷可參（96年度偵字
    第14907 號卷第5 頁、第6 頁、96年度聲羈字第567 號卷第
    4 頁、第5 頁）。又上訴人於96年5 月21日之警詢筆錄中固
    記載其臉上有瘀血傷痕，惟亦敘明是不小心撞到造成，有警
    詢筆錄一份在卷可稽（高市警鼓分偵字第0960010692號卷第
    13頁），且嗣於同日23時50分許進入臺灣高雄看守所時，其
    自述身體狀況良好，無任何病痛，經該所醫師依其自述及觀
    察其現況後登載其目前良好、無明顯外傷等語，並經上訴人
    閱後簽名其上，此有臺灣高雄看守所96年12月11日高所衛字
    第0961000422號函所檢送被告入所前受傷、患病經過自述登
    記簿、內外傷記錄表1 份附卷可憑（原審卷第48頁、第49頁
    ），是上訴人於警詢時臉部雖有瘀傷，然於進入上開看守所
    時已無法自外表察覺，足見該瘀傷極為輕微，如為遭警察毆
    打所致，所留之傷痕當無法迅速消退，是上訴人辯稱其曾遭
    警察毆打，並無客觀證據可資證明。再者，警察製作筆錄時
    間係於96年5 月21日18時55分起至同日20時42分止，有上開
    警詢筆錄可查，其詢問時間雖已是夜間，然以一般民眾作息
    而言距就寢時間尚早，警員亦不至於選擇在民眾可自由進出
    之警局公然毆打上訴人，是上訴人所述遭警察毆打之情形顯
    與常情有悖，殊難採信。參以警察僅為協助偵查之機關，檢
    察官係獨立行使職權之司法人員，警察對於檢察官是否讓被
    告交保候傳或向法院聲請羈押並無任何影響力，是警察私下
    向上訴人表示，如上訴人自白，警察可向檢察官請求讓上訴
    人交保候傳之可能性不高。況被告之自白如係出於強暴、脅
    迫、利誘、詐欺或其他不正方法取得，取得該項自白之偵訊
    人員，往往應擔負行政甚或刑事責任，警察將被告移送檢察
    署接受檢察官偵訊時，其警詢筆錄已製作完畢而完成該階段
    之調查，自無可能冒上開風險以說服檢察官諭令交保為條件
    詐欺被告，而使檢察官順利取得其自白之必要，是上訴人上
    揭抗辯，亦與偵查實務不符，不足採信。上所述，上訴人辯
    稱其曾遭警方刑求、詐欺才於偵查中為不利於己之自白，並
    無客觀證據可資證明，上訴人於原審辯稱其偵查中之自白不
    具任意性，顯係卸責之詞，既不能證明警員有刑求、詐欺之
    情事，即應認上訴人於偵查中之自白係出於自由意志所為，
    未受他人影響應有證據能力。
二、證人丙○○、吳瑞賢、顏國全偵查中之證述有證據能力：
    按被告以外之人於偵查中向檢察官所為陳述，除顯有不可信
    之情況者外，得為證據，刑事訴訟法第159 條之1 第2 項定
    有明文。本件證人丙○○、吳瑞賢、顏國全於檢察官偵查中
    以證人身份向檢察官具結所為之證述，一般檢察官在偵查時
    未有不法取供之情形，亦無顯不可信之情況，依上說明，渠
    等於偵查中之證言自具有證據能力。
貳、實體部分：
一、訊之上訴人乙○○否認竊盜及侵占，辯稱：甲○○之車牌號
    碼LB9-199 號機車不是我竊取的，當時我在台南，我不可能
    在同一時間在高雄竊取上開機車，我向丙○○承租房屋內之
    家具是被我砸毀後丟掉，並非侵占云云。惟查：
（一）被害人甲○○所有之車牌號碼LB9-199 號（引擎號碼KV-0
      03495 號）、黑色、排氣量150C.C. 之重型機車於96年5
      月14日3 時許，停放在高雄市鼓山區○○○路999 號前，
      於96年5 月19日1 時30分許遭人以自備鑰匙發動電門竊取
      得手，其放置在機車置物箱內之大門鑰匙亦一併失竊，嗣
      經警方在顏國全所經營位於高雄市苓雅區○○○路66號之
      中古電器行門口前，查獲引擎號碼KV-003495 號機車懸掛
      BZ6-400 號車牌之機車等情，此經證人甲○○於本院審理
      時陳述明確（見97年8 月11日本院審判筆錄），並有查獲
      之上開機車、鑰匙之扣押筆錄、扣押物品目錄表、高雄市
      政府警察局車輛協尋電腦輸入單、尋獲電腦輸入單、車號
      查詢重型機車車籍、贓物認領保管單各1 份附卷可憑（見
      警卷第50頁至第53頁、第87頁至第88頁、第79頁），並有
      扣押之鑰匙1 支可資佐證。
（二）上訴人乙○○雖辯稱：上開機車並非我所竊取，我是坐計
      程車到顏國全之店內，不知上開贓車為何會停在顏國全店
      面前云云，惟上訴人乙○○於96年5 月20日21時15分許與
      吳瑞賢見面表示欲承租房子後，即騎乘1 輛黑色重型、外
      觀看起來比一般機車大的機車離開，且被告是騎機車跑來
      跑去一節，此經證人吳瑞賢於偵查中證述綦詳（見96年度
      偵字第14907 號卷第93頁），參以甲○○所失竊之引擎號
      碼KV003495號機車為排氣量150C.C. ，有上開車籍資料可
      佐，核與證人吳瑞賢證述上訴人乙○○所騎乘之機車看起
      來比一般的機車大等語相符，足見證人吳瑞賢所言上訴人
      乙○○騎乘機車代步一情應屬可信。又顏國全於96年5 月
      20日23 時 許駕駛貨車回到位於高雄市苓雅區○○○路66
      號之中古電器行時，其停放之貨車後方尚無停放機車，至
      96年5 月21日零時30分許上訴人要求顏國全隨其外出拆冷
      氣變賣時，才見到上開贓車停放在其貨車後方，且上訴人
      乙○○稱其要將機車停好，並移動上開贓車一節，亦經證
      人顏國全於偵查中及原審證述明確（寬上開偵查卷第76頁
      、原審卷第128 、129 、130 頁），查自證人顏國全證稱
      上訴人乙○○至其店舖後，證人顏國全才看到其貨車後方
      停放上開機車一情觀之，該機車如非由上訴人乙○○騎至
      顏國全店面，豈有可能如此巧合停放在顏國全之店門口前
      ？足見上訴人乙○○於96年5 月20日晚上至翌日凌晨，確
      有騎乘機車作為代步工具，是警方查獲之機車及車牌，均
      為上訴人乙○○所竊取無疑。況上訴人乙○○為警查獲時
      ，除查獲機車鑰匙1 支外，尚查獲甲○○之大門鑰匙1 支
      ，並經甲○○將大門鑰匙領回，此有上開贓物認領保管單
      可憑，而鑰匙如無開啟特定門扇之用途，其本身並無價值
      ，衡情甲○○亦不可能將不知何人所有之大門鑰匙領回，
      足見該大門鑰匙確為甲○○所有，而為上訴人乙○○竊取
      該機車時一併遭竊。又上訴人乙○○為警查獲上開贓車時
      ，於其身上扣得之自備鑰匙1 支，因竊取上開贓車需以鑰
      匙啟動電門，是上訴人乙○○係以該自備鑰匙竊取上開贓
      車，應可認定，上訴人乙○○辯稱未竊取該機車使用云云
      ，無非卸責之詞，不足採信。
（三）至檢察官雖起訴上訴人乙○○竊取甲○○所有之車牌號碼
      LB9-199 號（引擎號碼KV003495號）重型機車1 輛之時間
      為96年5 月15日17時30分許，惟被害人甲○○於警詢時僅
      陳述其於96年5 月14日3 時許將上開機車停放後，於96年
      5 月19日1 時30分許發現失竊，並未具體指稱失竊之時間
      ，且上訴人乙○○矢口否認本件竊盜犯行，而無法具體認
      定行竊時間，是檢察官起訴上訴人乙○○本件竊盜犯行之
      犯罪時間為96年5 月15日17時30分許，尚有未妥，應以被
      害人所陳述停放機車後至發現機車被竊時，此段期間中之
      某時為犯罪時間較為妥適，附此敘明。
（四）被害人丙○○放置在高雄市鼓山區○○○路1037號21樓房
      屋內之DVD 播放器、電鍋、果汁機各1 台、冷氣2 台、桌
      子2 張、美髮椅5 張，於95年12月25日連同將上址房屋出
      租予上訴人乙○○後，上訴人乙○○於96年5 月10日向被
      害人表示中止租約，嗣被害人於96年5 月21日至屋內查看
      時，即發現上開物品不知去向，此經證人丙○○於偵查及
      本院審理中指訴綦詳（見96年度偵字第14907 號卷第76頁
      、97年8 月11日本院審判筆錄），並有房屋租賃契約書1
      份附卷可稽（見警卷第89頁至第96頁）。上訴人乙○○雖
      辯稱上開物品是遭其於96年5 月5 日全部砸壞後丟棄，並
      沒有據為己有云云，惟上訴人乙○○於96年5 月21日偵查
      中曾坦承其竊取上開物品，嗣又於96年6 月6 日偵查中供
      稱上開物品壞了拿去修理，但因繳不出修理費，就沒有去
      拿云云，其對於處置上開物品之供述前後不一，是其供稱
      將上開物品全數砸壞後丟棄云云，是否屬實，已難遽信。
      又縱使如上訴人乙○○所稱於96年5 月5 日已將上開物品
      全數砸壞為真，惟上訴人乙○○於96年5 月10日向丙○○
      表示終止租約時，未告知丙○○該等物品已經遭其毀壞，
      亦未向丙○○為賠償之表示，倘上訴人乙○○並無侵占之
      不法意圖，何以竟避不見面，亦不告知上開物品之下落，
      足見上訴人乙○○已有意持有為所有之意思，其所辯並無
      侵占之犯意云云，並不足採。
    綜上所述，足見上訴人乙○○應有竊取前述機車及侵占所承
    租屋內之電器用品及家俱，其所辯係卸責之詞，不足採信，
    其犯行已堪認定。
二、上訴人乙○○竊取機車，此部分核係犯刑法第320 條第1 項
    之竊盜罪；上訴人乙○○侵占所承租屋內之電器用品及家俱
    ，此部分係犯刑法第335 條第1 項之侵占罪。上訴人乙○○
    除竊取甲○○之機車外，尚有竊取鑰匙1 支，因此為同一犯
    行，本院自當予以審理。上訴人乙○○所為上開各罪，犯意
    各別，行為互殊，應予分論併罰。
三、原審適用刑法第320 條第1 項、第335 條第1 項、第38條第
    1 項第2 款、第3 款、第51條第5 款、第9 款，刑法施行法
    第1 條之1 規定，並審酌上訴人乙○○前有竊盜前科，猶不
    知悔悟，且四肢健全，竟不思戮力工作謀財，又竊取及侵占
    被害人財物，顯見其法治觀念淡薄，欠缺對他人財產權予以
    尊重之概念，犯後飾詞卸責態度不佳等一切情狀，就其竊盜
    機車部分，量處有期徒刑8 月，就其侵占部分，量處有期徒
    刑1 年，並與其他撤回上訴部分之罪定其應執行刑。並說明
    扣案用以竊取甲○○機車所用之鑰匙1 支，應屬上訴人乙○○所有，依刑法第38條第1 項第2 款宣告沒收。經核原判決
    認事用法並無不合，量刑亦屬適當，上訴人乙○○上訴否認
    竊盜及侵占，為無理由，應予駁回。
據上論斷，應依刑事訴訟法第368 條，判決如主文。
本案經檢察官許月雲到庭執行職務。
中    華    民    國    97    年    8     月    25    日
                    刑事第六庭    審判長法  官  王憲義
                                        法  官  邱永貴
                                        法  官  張盛喜
以上正本證明與原本無異。
不得上訴。
中    華    民    國    97    年    8     月    25    日
                                        書記官  黃一秋
附錄本判決論罪科刑法條：
附錄本案論罪科刑法條
刑法第320條第1項
意圖為自己或第三人不法之所有，而竊取他人之動產者，為竊盜
罪，處 5 年以下有期徒刑、拘役或 500 元以下罰金。
刑法第335條第1項
意圖為自己或第三人不法之所有，而侵占自己持有他人之物者，
處 5 年以下有期徒刑、拘役或科或併科1000 元以下罰金。


司法院資訊處製作；財團法人民間司法改革基金會備份。
